臺灣臺北地方法院刑事判決　　　九十三年度簡上字第二八九號
上　訴　人
即　被　告　丙○○
輔　佐　人
即被告之父　丁○○
　　　　　　　　　　　三樓
指定辯護人　本院公設辯護人陳德仁
上列上訴人即被告因竊盜案件，不服本院簡易庭九十三年度簡字
第二四二四號中華民國九十三年九月二十九日第一審刑事簡易判
決（聲請簡易判決處刑案號：臺灣臺北地方法院檢察署九十三年
度速偵字第三八三號）提起上訴，暨併案審理（併辦案號：臺灣
臺北地方法院檢察署九十三年度偵字第一八七一三號），本院管
轄之第二審合議庭認為不得以簡易判決處刑，改適用通常程序，
自為第一審判決如下：
    主  文
原判決撤銷。
丙○○連續於夜間侵入住宅竊盜，處有期徒刑捌月。
    事  實
一、丙○○於民國八十九年因犯竊盜罪，經臺灣板橋地方法院以
    八十九年度板簡字第三一三號刑事簡易判決判處罰金四千元
    確定，於八十九年五月十一日執行完畢，又於九十一年間因
    犯竊盜罪，經本院以九十一年度易字第一一四五號刑事判決
    判處有期徒刑八月，被告不服提起上訴，經臺灣高等法院於
    九十二年四月二十五日以九十一年度上易字第三○三八號刑
    事判決上訴駁回，緩刑三年，其於緩刑期間，猶不知檢束行
    為，基於意圖為自己不法所有之概括犯意，連續於：(一)九十
    三年九月十日凌晨四時許之夜間，自臺北市○○區○○路五
    ○六號羅浮名宮住商用大廈隔壁大樓大門進入該棟大樓地下
    室，利用該棟大樓地下室與羅浮名宮大廈相通之機會，侵入
    羅浮名宮大廈一樓大門內大廳旁之管理員櫃臺內，徒手竊取
    置放於該處之ＶＣＤ錄放影機一臺（廠牌：ＡＬＩＮＧ、型
    號：ＶＣＥ—九二○Ｂ），得手後欲離開之際，為羅浮名宮
    大廈七樓住戶戊○○發覺而報警查獲，並扣得ＶＣＤ錄放影
    機一臺；(二)九十三年九月十六日凌晨二時三十分許之夜間，
    利用址設臺北市中山區○○○路○段一○六號金凰大樓一樓
    之大門未上鎖之機會，侵入該住宅大樓內，並循樓梯間上至
    五樓，先以報紙遮住五樓之監視器後，在五○一室前公共走
    廊之鞋架上，徒手竊取甲○○所有之黑色休閒鞋一雙，得手
    後裝入其所攜帶之垃圾袋內，嗣因大樓管理員己○○在管理
    室內發覺五樓之監視器鏡頭遭遮蔽，發覺有異，至五樓查看
    發現上情而報警查獲，並扣得黑色休閒鞋一雙。
二、案經臺北市政府警察局中山分局報請臺灣臺北地方法院檢察
    署檢察官聲請以簡易判決處刑及移送併案審理。
    理  由
一、訊據被告丙○○固坦認在上開時、地行竊前開ＶＣＤ錄放影
    機一臺、黑色休閒鞋一雙之事實，惟辯稱：伊因為感情受創
    ，在七十一年間數度服毒自殺，除精神上受有重大創傷外，
    又因中毒過深，腦部神經受損，經馬偕醫院轉送淡水分院神
    經專科治療，出院後因經年養病而賦閒在家，欲出外求職但
    四處碰壁，影響伊精神狀況，嗣後就醫確定罹患精神分裂症
    ，認知功能明顯退化或思考上有障礙，因無力負擔龐大醫療
    費用，經中央健康保險局審核後發給重大傷病免自行部分負
    擔證明卡，伊犯案後，對於何以犯案、犯案經過均無法記憶
    ，行為當下對於外界事務全然缺乏判斷作用，無決定作為或
    不作為之意思能力，為心神喪失之人，對於犯罪事實並無認
    識之能力，欠缺犯罪故意云云。經查：
  (一)上揭犯罪事實，業據被告丙○○於警詢、偵審中供承不諱（
    見臺灣臺北地方法院檢察署九十三年度速偵字第三八三號偵
    查卷第五頁反面、第十九頁、臺灣臺北地方法院檢察署九十
    三年度偵字第一六七六八號偵查卷第五頁反面至第六頁、第
    十八頁至第十九頁、本院九十三年度簡上字第二八九號刑事
    卷第八十七頁），核與證人乙○○即羅浮名宮大廈之管理員
    、證人戊○○即羅浮名宮大廈七樓住戶證述前開ＶＣＤ錄放
    影機失竊之情節相符（見同上第三八三號偵查卷第六頁、同
    上本院卷第七十一頁、第八十四頁反面至第八十五頁、第八
    十六頁反面）；並經被害人甲○○、證人己○○即金凰大樓
    管理員指證上開黑色休閒鞋遭被告竊取等語明確（見同上第
    一六七六八號偵查卷第七頁、第八頁、同上本院卷第六十九
    頁反面至第七十頁），並有臺北市政府警察局中山分局扣押
    筆錄、扣押物品目錄表、ＶＣＤ錄放影機及置放地點照片、
    乙○○出具之贓物認領保管收據（見同上第三八三號偵查卷
    第十頁、第十一頁、第十二頁、第十三頁、同上本院卷第七
    十八頁）、臺北市政府警察局中山分局扣押證明筆錄、甲○○出具之贓物認領保管收據、黑色休閒鞋及置放地點照片（
    見同上第一六七六八號偵查卷第十三頁、第十四頁、第十五
    頁、同上本院卷第七十六頁）在卷可稽。
  (二)被告雖以前開情詞置辯，並提出中華民國身心障礙手冊、重
    大傷病免自行部分負擔證明卡、亞東紀念醫院診斷證明書、
    門診交付調劑一般藥品連續處方箋、全民健康保險重大傷病
    證明申請書為證（見同上本院卷第七頁、第八頁、第三十九
    頁至第四十頁、第四十一頁）。惟被告於案發後，於警詢、
    偵查及本院審理時，就其行竊之目的及過程，記憶清晰，陳
    述甚明，其供述情節復核與被害人甲○○、證人乙○○、戊○○、己○○指證情節大致相符，且就警詢、偵訊筆錄內容
    觀察，被告均能針對詢問或訊問之內容，切題表示意見、清
    楚說明等情觀之，顯見被告於案發時，縱因患有精神分裂症
    ，然其精神狀況，尚未因此達刑法上所謂對於外界事物全然
    缺乏知覺理會及判斷作用，而無自由決定意思之能力，抑或
    較普通人之平均程度顯然減退之心神喪失或精神耗弱之情形
    。且本院送請臺北市立聯合醫院松德院區（原臺北市立療養
    院）鑑定被告行為時之精神情形，該院綜合被告過去生活史
    、疾病史、身體檢查、精神狀態檢查及心理評估結果，認被
    告係一酒精濫用及適應障礙之個案。目前被告之酒精使用情
    形無法澄清，但由其曾因飲酒造成幻覺症狀及知覺變異，應
    已達酒精濫用之臨床診斷。被告於七十七年至八十年間多次
    自我傷害及紊亂行為，為其在面臨壓力或變異時所衍生之適
    應障礙，而至於過往亞東醫院診斷之精神分裂異常，於本次
    及前次鑑定（九十二年一月十五日）所見，被告均未呈現明
    顯而持久之幻覺或妄想症狀，亦無思考語言障礙，或認知功
    能明顯退化情形（被告於九十二年一月十五日前次鑑定中之
    魏氏成人智力測驗表現，語言智商七十九，操作智商八十六
    ，總計智商八十二，本次鑑定之語言智商八十一，操作智商
    七十六，總計智商七十八，均屬正常智能中下邊界範圍，而
    且相距兩年之總智商未有明顯下降情形）。就犯行而論，被
    告竊盜行為之目的明確（基於可變賣圖利），究其目的、手
    段、及犯行後之反應，未發現有異於普通人之知覺理會及判
    斷作用，亦無證據顯示其犯行當時受精神病症狀或明顯情緒
    症狀之影響，而致使其知覺理會及判斷作用受損，認被告犯
    行當時（九十三年九月十日及九十三年九月十六日）對於外
    界事務之知覺理會及判斷作用，與自由決定意思之能力，並
    未較普通人之平均程度有明顯減退，其精神狀態未有精神耗
    弱或精神喪失之情形。此有該院九十四年四月十八日北市醫
    松字第○九四三一七四二八○○號函檢附之精神鑑定報告書
    可稽（見同上本院卷第五十二頁至第五十五頁），則被告本
    案行為時，並非精神喪失或精神耗弱之人，應可認定。
  (三)綜上所述，本件事證明確，被告竊盜犯行，洵堪認定，應依
    法論科。
二、刑法第三百二十一條第一項第一款之夜間侵入住宅竊盜罪，
    其所謂「住宅」，乃指人類日常居住之場所而言，公寓亦屬
    之。至公寓樓下之「樓梯間」，雖僅供各住戶出入通行，然
    就公寓之整體而言，該樓梯間為該公寓之一部分，而與該公
    寓有密切不可分之關係，故於夜間侵入公寓樓下之樓梯間竊
    盜，難謂無同時妨害居住安全之情形，應成立刑法第三百二
    十一條第一項第一款於夜間侵入住宅竊盜罪（最高法院七十
    六年臺上字第二九七二號判例參照），又被告行竊之時，均
    屬業已日沒，尚未日出之夜間，有中華民國九十三年臺北地
    區日出日沒時刻表一份在卷可佐（見同上本院卷第九十五頁
    ）。又被告侵入行竊之地點為羅浮名宮大廈大門內大廳旁之
    管理員櫃臺內，及金凰大樓五樓之公共走廊，該等處所就公
    寓大廈之整體而言，為該公寓大廈之一部分，而與該公寓大
    廈有密切不可分之關係，依上開判例意旨應屬「住宅」，故
    核被告所為係犯刑法第三百二十一第一項第一款之夜間侵入
    住宅竊盜罪。被告先後二次加重竊盜犯行，時間緊接，方法
    相同，觸犯構成要件相同之罪名，顯係基於概括犯意為之，
    為連續犯，依刑法第五十六條之規定，以一罪論，並加重其
    刑。聲請簡易判決處刑書雖未敘及被告所為事實欄一、(二)之
    加重竊盜犯行，然該事實與檢察官聲請簡易判決處刑之犯罪
    事實既具有連續犯之裁判上一罪關係，且經檢察官移送併辦
    ，應為起訴效力所及，本院自得併予審究。原審以被告上述
    事實欄一、(一)部分之加重竊盜犯行，事證明確，據以論罪科
    刑，固非無見，惟被告於原審判決前，尚為事實欄一、(二)部
    分之竊盜犯行，且二者具有連續犯之裁判上一罪關係，原審
    未及審酌，尚有未洽，被告上訴意旨認原判決量刑過重，雖
    無理由，惟原判決既有上開未及審酌之處，且本件對被告所
    犯之罪之科刑，不合於刑事訴訟法第四百四十九條所定得以
    簡易判決處刑之案件，應由本院將原判決撤銷改判，並依刑
    事訴訟法第四百五十二條規定，改適用通常程序，自為第一
    審判決。爰審酌被告有如事實欄所示之前科，此有臺灣高等
    法院被告前案紀錄表一份在卷可參，雖不構成累犯，惟其在
    緩刑期間，竟不知檢束行為，以侵入住宅之方式行竊，對社
    會大眾之居家安全有重大之危害，然其所得財物價值甚低，
    且在管理員櫃臺及公共走廊行竊造成損害較低，其犯後尚能
    坦承犯行，表示悔意，及其犯罪目的、動機、犯罪所得等一
    切情狀，量處被告有期徒刑八月。至於被告為事實欄一、(二)
    部分竊盜犯行用於遮蔽監視器之報紙及放置黑色休閒鞋之垃
    圾袋，雖係供犯罪所用之物，但未經扣案，復非義務沒收之
    物，爰不為沒收之諭知，附此敘明。
據上論斷，應依刑事訴訟法第四百五十五條之一第一項、第三項
、第三百六十九條第一項前段、第三百六十四條、第四百五十二
條、第二百九十九條第一項前段，刑法第五十六條、第三百二十
一條第一項第一款，判決如主文。
本案經檢察官陳淑雲到庭執行職務
中　　華　　民　　國　九十四  年　　七  　月　 十九   日
                          臺灣臺北地方法院刑事第十四庭
                              審判長法  官　吳靜怡
                                    法  官  王綽光
                                    法  官  孫萍萍
以上正本證明與原本無異。
如不服本判決，應於判決送達後十日內，以書狀向本院提起上訴。
                                    書記官  陳弘文
中　　華　　民　　國　九十四  年　　七  　月　 十九   日
附錄本判決論罪科刑依據之法條：
中華民國刑法第321條
 犯竊盜罪而有左列情形之一者，處六月以上、五年以下有期徒刑
：
一  於夜間侵入住宅或有人居住之建築物、船艦或隱匿其內而犯
之者。
二  毀越門扇、牆垣或其他安全設備而犯之者。
三  攜帶兇器而犯之者。
四  結夥三人以上而犯之者。
五  乘火災、水災或其他災害之際而犯之者。
六  在車站或埠頭而犯之者。
前項之未遂犯罰之。
